臺灣高等法院刑事判決
108年度原上易字第29號
上  訴  人  臺灣桃園地方檢察署檢察官
上  訴  人  
即  被  告  卓麗珠  


被      告  黃錦墻  


共      同
選任辯護人  張進豐律師
            張凱婷律師
            巫宗翰律師
上列上訴人等因被告等背信等案件，不服臺灣桃園地方法院106
年度原易字第99號，中華民國108年5月28日第一審判決（起訴案
號：臺灣桃園地方檢察署105年度偵字第14590號），提起上訴，
本院判決如下：
    主  文
原判決關於有罪部分撤銷。
卓麗珠無罪。
其他上訴駁回。
    理  由
一、公訴意旨略以：上訴人即被告卓麗珠（下稱被告卓麗珠）為
    址設於桃園市○○區○○○路000巷00弄0號之○○橡膠有限公司（
    下稱○○公司）之負責人，被告黃錦墻則為址設桃園市○○區○○
    ○路000巷00弄0號之○○國際有限公司（下稱○○公司）之負責
    人，被告卓麗珠與黃錦墻（以下合稱被告2 人）亦為夫妻關
    係。○○公司及○○公司自民國89年間起因有資金需求，而向告
    訴人○○橡膠股份有限公司（下稱○○公司）調借資金週轉，並
    以○○公司及○○公司營業所收之客票交付○○公司清償欠款，被
    告2人並於94年3月間以○○公司之名義向聯邦商業銀行（下稱
    聯邦銀行）樹林分行申辦帳號000000000000號帳戶（下稱系
    爭帳戶）後，即將該帳戶之存摺及印鑑交由○○公司之負責人
    許收保管，後續被告2人每月交付○○公司所收之客票予○○公
    司，○○公司即以系爭帳戶作為客票之託收帳戶，待託收票據
    屆期兌現時，作為清償○○公司借款之用。詎被告2人均明知
    系爭帳戶內票據兌現之資金均為其等清償○○公司欠款，而屬
    於○○公司所有，且系爭帳戶之存摺及印件均由許收所保管，
    竟意圖為自己不法之所有，共同基於侵占之犯意聯絡，先於
    104年11月30日至聯邦銀行辦理系爭帳戶之印鑑掛失、更換
    ，再於105年6月8日至聯邦銀行辦理系爭帳戶之存摺掛失、
    補領，並持新領存摺至聯邦銀行樹林分行將系爭帳戶內，新
    臺幣（下同）1,305萬，轉匯至被告2人實際控管之○○公司第
    一銀行龍潭分行帳號00000000000號帳戶，嗣經○○公司發現
    有異，報警將系爭帳戶列為警示帳戶而未遂，因認被告2人
    均涉犯刑法第335條第2項、第1項之侵占未遂罪嫌云云。
二、按犯罪事實應依證據認定之，無證據不得認定犯罪事實。不
    能證明被告犯罪，應諭知無罪之判決，刑事訴訟法第154條
    第2項、第301條第1項分別定有明文。次按事實之認定，應
    憑證據，如未能發現相當證據，或證據不足以證明，自不能
    以推測或擬制之方法，以為裁判基礎；認定不利於被告之事
    實，須依積極證據，苟積極證據不足為不利於被告事實之認
    定時，即應為有利於被告之認定，更不必有何有利之證據；
    認定犯罪事實所憑之證據，雖不以直接證據為限，間接證據
    亦包括在內；然而無論直接或間接證據，其為訴訟上之證明
    ，須於通常一般之人均不致有所懷疑，而得確信其為真實之
    程度者，始得據為有罪之認定，倘其證明尚未達到此一程度
    ，而有合理之懷疑存在，無從使事實審法院得有罪確信時，
    法院即應諭知被告無罪之判決（最高法院40年台上字第86號
    、30年上字第816 號、76年台上字第4986號分別著有判例可
    資參照）。又按刑事訴訟法第161條規定：檢察官就被告犯
    罪事實，應負舉證責任，並指出證明之方法。因此，檢察官
    對於起訴之犯罪事實，應負提出證據及說服之實質舉證責任
    。倘其所提出之證據，不足為被告有罪之積極證明，或其指
    出證明之方法，無從說服法院以形成被告有罪之心證，基於
    無罪推定之原則，自應為被告無罪判決之諭知（最高法院92
    年度台上字第128號判例參照），於無罪推定原則下，被告
    對於檢察官所指出犯罪嫌疑之事實，並無義務證明其無罪，
    即所謂「不自證己罪原則」，而應由檢察官負提出證據及說
    服之責任，如檢察官無法舉證使達有罪判決之確信程度，以
    消弭法官對於被告是否犯罪所生之合理懷疑，自屬不能證明
    犯罪，即應諭知被告無罪。
三、公訴意旨認被告2人涉犯前開罪嫌，無非係以被告2人於警詢
    及偵查中之供述、證人即告訴代理人黃瑞祥於警詢及偵查中
    之指訴、證人許收、呂其政於偵查中之證述、89年7月至104
    年11月間之○○帳本、○○公司及○○公司帳戶資金結算及匯款通
    知單影本、系爭帳戶之交易明細、聯邦銀行○○公司帳號0000
    00000000號帳戶存摺影本、聯邦銀行之存戶掛失、印鑑更換
    申請書、存摺掛失、補領申請書、聯邦銀行105年6月8日之
    匯款單、存摺存款事故發生登錄單、保管收據、建物及土地
    權狀影本、聯邦銀行106年3月20日聯銀企金字第1060003000
    0號函及授信審核要領等，資為其主要論據。
四、訊之被告2人固均不否認被告卓麗珠於94年3月間申辦系爭帳
    戶後，將系爭帳戶之存摺及印鑑交予許收保管，復於104年1
    1月30日前往聯邦銀行辦理系爭帳戶之印鑑掛失、更換，又
    於105年6月8日前往聯邦銀行辦理系爭帳戶之存摺掛失、補
    領，並持新領存摺前往聯邦銀行樹林分行，辦理將系爭帳戶
    內之1,305 萬元轉匯至○○公司第一銀行帳戶等事實，惟均堅
    詞否認有何侵占未遂之犯行，被告卓麗珠辯稱：○○公司跟○○
    公司於89到94年間確實有票貼，但94年之後，沒有借款、支
    票要兌現，純粹是因為○○公司跟聯邦銀行的經理很熟，可以
    為之後貸款作金流，伊等才委託○○公司處理○○公司的票據等
    語；被告黃錦墻辯稱：伊經營○○公司，本身跟○○公司並沒有
    關係，更換印鑑、補領存摺及匯款，伊都沒有參與等語。
五、經查：
  ㈠○○公司自89年間起因有資金需求，而向○○公司票貼，並將○○
    公司營業所收之客票交付○○公司。被告卓麗珠為○○公司之負
    責人，於94年3月間以○○公司名義，向聯邦銀行樹林分行申
    請開立系爭帳戶後，將系爭帳戶之存摺及印鑑交由○○公司之
    負責人許收保管，雙方約定被告卓麗珠其後於每月交付○○公
    司所收之客票予○○公司，○○公司即以系爭帳戶作為客票之託
    收帳戶。嗣被告卓麗珠先於104年11月30日前往聯邦銀行辦
    理系爭帳戶之印鑑掛失、更換，復於105年6月8日前往聯邦
    銀行辦理系爭帳戶之存摺掛失、補領，並持上開新領存摺，
    前往聯邦銀行樹林分行，著手將系爭帳戶內之1,305 萬元轉
    匯至被告卓麗珠所申請開立之第一銀行帳戶內等情，業據被
    告2人於本院審理時坦承不諱（見本院卷第219、220頁），
    核與證人即告訴代理人黃瑞祥於警詢、偵查及原審指訴情節
    相符（見偵卷一第21、81頁反面、原審卷第124頁反面、125
    頁），並有經濟部98年11月2日經授中字第09833361940號函
    、○○公司申請有限公司變更登記表、系爭帳戶之開戶申請書
    、被告卓麗珠國民身分證及健保卡影本、系爭帳戶104年11
    月30日掛失、更換印鑑申請書、105 年6月8日掛失、補領存
    摺申請書、存摺存款明細表、聯邦銀行105年6月8日匯款單
    等件在卷可稽（見偵卷一第61至64頁、偵卷二第129至131 
    、133至135、149頁），應堪認定。
  ㈡證人許收先於偵查中證稱：系爭帳戶匯款至第一銀行龍潭分
    行00000000000號帳戶之對帳資料及匯款單都是由卓麗珠填
    寫的，每個月寫1次，上面的資料（按指偵卷一第31至54頁
    所示出票、匯款等字條及聯邦銀行匯款通知單）都是她要求
    伊匯款給她的資金需求帳戶，也就是卓麗珠要求新增借款的
    金額等語（見偵卷二第209、210頁）；復於原審證稱：於89
    年7月間，被告2人因○○公司週轉不靈，拿房地產作為擔保，
    請伊和伊先生黃瑞祥幫忙○○公司解決債務，伊等提供比銀行
    利息還低的借款予○○公司，89年7月至104年間總共出借之金
    額都記載在書面資料上，帳本上的數字每月都經過卓麗珠簽
    名，卓麗珠每個月都拿客票來，並以1張○○公司的便條填載
    其開出去的支票有多少錢須要兌現，以及其需要的零用金有
    多少錢，來跟伊借款，如果○○公司的支票到期需要付款，伊
    就開匯款單給卓麗珠讓其去聯邦銀行作業，使○○公司的支票
    可以兌現，現金部分，伊另外開取款條讓卓麗珠領現金，卓
    麗珠再事後慢慢拿客票來還，早期沒有規定禁止背書轉讓時
    ，客票都是存在○○公司的帳戶裡面，後來因為銀行規定客票
    禁止背書轉讓，○○公司拿來的客票都不能存在○○公司的戶頭
    ，所以於94年3月間在聯邦銀行樹林分行開設系爭帳戶作為
    收客票還款的帳戶，還伊等的客票就放在系爭帳戶中以償還
    ○○公司跟伊等借的錢，所以這個戶頭雖然名義是○○公司的，
    但裡面的錢百分之百都是○○公司的，這個方案是聯邦銀行的
    經理跟伊、被告2人私下講的方案，系爭帳戶的存摺及印鑑
    都保管在伊這邊，卓麗珠如果拿○○公司的客票來，聯邦銀行
    的行員呂其政每個禮拜五都會來○○公司，跟伊收客票並一起
    拿伊保管的存摺去補登交易紀錄，下禮拜五就會把存摺拿來
    還伊，印鑑則始終由伊保管，卓麗珠都是來找伊蓋章，伊不
    會把印鑑交出去等語（見原審卷第93至100頁）。又證人黃
    瑞祥先於警詢時證稱：伊於105年5月3日10時許，至桃園市○
    ○區○○○路000巷00弄0號，發現被告2人將原先委託伊管理之
    帳戶通報遺失，致使伊無法使用該帳戶。於89年7月16日，
    被告2人聲稱○○公司、○○公司資金不足，請伊協助管理公司
    財務帳戶，並請求伊匯入資金協助管理營運，資金匯入帳戶
    後，會以匯入額度分息結算給伊，系爭帳戶係由伊與被告2
    人一起申辦，伊匯入資金開始作為客票代收帳戶，如該客票
    代收帳戶金額不足時，伊會依被告2人之要求，將資金自伊
    自己經營之○○公司帳戶轉入該○○公司帳戶，被告2人有立據
    將○○公司帳戶交由伊管理等語（見偵卷一第21頁）；復於原
    審證稱：89年時，被告2人到伊的工廠來，拿出一些工廠之
    客戶、進貨、營業額及稅金等資料及房子所有權狀，還有公
    司的印章、存摺、被告2人的金融卡，說○○公司資金有缺口
    ，是不是能把○○公司、○○公司全部包括所有權狀都給伊管理
    ，伊就開始幫忙他們的金錢往來，每次借款沒有約定清償期
    。○○公司開立系爭帳戶是因為○○公司的票有時候是禁止背書
    轉讓，聯邦銀行之前是中興銀行，中興銀行的經理說他可以
    簽，可是最後他說這樣很麻煩，直接開一個○○公司的帳號，
    把收到的票存到○○公司的帳戶裡面，這樣就沒有禁止背書轉
    讓的問題等語（見原審卷第121至122頁）。又證人即原中興
    銀行樹林分行經理劉文信於本院證稱：因為許收有時候會拿
    ○○公司禁止背書轉讓的客票來存，後來銀行法規定禁止背書
    轉讓的票要一定存入指定人的帳戶，也就是○○公司的帳戶，
    所以伊要求要開一個戶，之後伊的手下跟她講這個訊息，聯
    絡她來開戶，有辦回來等語（見本院卷第305、307頁）。再
    者，證人呂其政先於偵查中證稱：伊於101年9月到聯邦銀行
    任職，服務○○公司期間，伊到○○公司處理業務時，會看到卓
    麗珠，在○○公司跟許收交付系爭帳戶的存摺及用完印的匯款
    單，之後卓麗珠會拿存摺及匯款單至銀行辦理完業務，如果
    當時伊在銀行，卓麗珠會將存摺交給伊，請伊轉交給許收，
    如果伊不在銀行，卓麗珠也會請櫃檯人員轉交給伊，伊至○○
    公司時，再交給許收等語（見偵卷二第187頁）；復於原審
    證稱：伊從101年9月到聯邦銀行上班，從10月份開始接任前
    手的工作，每個禮拜五會去○○公司辦理有關於託收票據的業
    務，伊會過去代為收件並拿回銀行承做，伊去○○公司有收到
    ○○公司的託收票據，由許收寫好代收本，把託收票據交付給
    伊，伊去收取，只要是她的書寫或是背書部分完整，伊都會
    收回；伊時常看到卓麗珠出現在○○公司等著許收來蓋○○公司
    的印章，印章的控制權不是在○○公司身上，都是在許收身上
    ，○○公司在來樹林分行辦理完業務時，還會特別把○○公司的
    存摺交由銀行或由伊轉交回○○公司等語（見原審卷第127、1
    29頁反面），足認被告2人確有將系爭帳戶之存摺及印鑑交
    由許收保管，並與○○公司約定將渠等持以借款之客票存入系
    爭帳戶內之行為。
  ㈢復被告2人於警詢時均供稱：伊等跟黃瑞祥只有票貼關係，於
    89年7月16日，伊等因○○公司、○○公司資金不足，為擔保客
    票得以兌現，委託黃瑞祥代為協助管理第一銀行龍潭分行○○
    公司帳號00000000000號帳戶及台灣中小企業銀行龍潭分行○
    ○公司帳號00000000000號帳戶，黃瑞祥每次都在匯款前就直
    接將利息扣除下來，再將餘額匯入○○公司帳戶內等語明確（
    見偵卷一第5至7、10至12頁）。又被告2人於89年7月16日立
    據表示○○公司、○○公司願意將所有土地所有權（3份）、存
    摺（一銀及台灣中小）、公司大小章及支票簿（○○一銀、台
    灣中小、○○一銀、竹企）及房屋所有權（3份）全權委託○○
    公司管理；之後被告卓麗珠更將須出票、匯款之金融機構帳
    戶名稱、帳號及金額等事項書寫在紙條予許收，以供雙方確
    認等情，有被告2人書寫之字據、桃園縣楊梅地政事務所土
    地所有權狀、建物所有權狀及被告卓麗珠書寫之出票、匯款
    等資料之字條、聯邦匯款通知單等件附卷可參（見偵卷一第
    28、31至54、101至110頁（偵卷二第155 頁至第157 頁）；
    再酌以被告卓麗珠交付予許收之客票票號、票載金額、票載
    發票日等事項，均經許收正確記載在○○公司89年實用支票日
    曆、92年實用工商支票簿（以下合稱○○帳本）上乙節，有○○
    帳本及銀行帳戶資料等卷影本在卷可佐，亦為被告卓麗珠於
    本院106年度重上字第893號民事案件（下稱另案民事案件）
    審理時所不否認（見重上卷二第281頁），足認被告2人確有
    委由許收將○○公司所收取並持以借款之客票存入系爭帳戶內
    ，以清償○○公司積欠○○公司之欠款無訛。
  ㈣又被告卓麗珠於偵查中供稱：黃瑞祥向伊等聲稱申設聯邦銀
    行的帳戶，伊等○○公司營業產生的應收票據存入聯邦銀行，
    可以增加伊等營收正常且營業額也是很多的現象，即增加信
    用額度，以便公司需要時可以向聯邦銀行申請信用貸款。因
    為黃瑞祥與聯邦銀行熟識，為了方便，且基於信任才會將系
    爭帳戶之存摺及印章交給黃瑞祥保管等語（見偵卷二第191
    、192頁）；被告黃錦墻於偵查中亦先供稱：96年時，黃瑞
    祥表示他跟聯邦銀行很熟，要幫伊公司作業績，所以才開立
    ○○公司帳戶，才好跟銀行借錢，伊部分的客票都必須蓋有禁
    止轉讓背書，透過聯邦銀行兌現，黃瑞祥跟伊表示伊這樣在
    聯邦銀行就有信用存在，比較好借款等語（見偵卷一第116
    頁）；復供稱：將應收票據存入銀行，可以增加業績，提供
    信用額度，是每家銀行都有的規定，因為伊等早期有跟黃瑞
    祥作票貼，黃瑞祥稱他與聯邦銀行樹林分行熟識，所以伊等
    才會在聯邦銀行開戶。黃德惠開立之聯邦銀行三民分行2張
    支票（票號0000000、面額333萬9,000元；票號0000000、面
    額525萬5,000元）當時確實是為了作業績使用而存入聯邦銀
    行系爭帳戶。系爭帳戶百分之七十以上的支票都是黃德惠開
    立的，伊等自己用其他支票或金額的方式，讓資金看起來是
    在循環的樣子，也就是伊等從系爭帳戶匯款至第一銀行龍潭
    分行1107帳戶，再轉到第一銀行龍潭分行407帳戶，再轉至
    台灣企銀○○公司帳戶，去兌現開給黃德惠的台灣企銀支票，
    所有存入系爭帳戶的票都是為了託收，不是為了票貼，兌現
    支票的金額都是伊等的等語（見偵卷二第192至193頁）。再
    證人黃德惠於原審證稱：伊和○○公司事實上沒有業務往來，
    伊的弟媳卓麗珠說他們（按指○○公司）是小公司，需要做業
    績跟金流，這樣向銀行貸款時，可以借的錢會比較多，提議
    以這樣的方式開票，所以卓麗珠每個月
    會先開立票據給伊後，伊再開月底的土地銀行五甲分行0000
    00000號甲存帳戶的支票給她，這種情形大概有十幾年了等
    語（見原審卷第144 頁反面至第146頁）。而系爭帳戶內確
    曾多次存入臺灣土地銀行五甲分行000000000號黃德惠帳戶
    之支票乙節，有台灣票據交換所高雄市分所退票理由單、系
    爭帳戶存款存摺明細表、○○公司支存與黃德惠名義票據對開
    之金流比對紀錄等件在卷可參（見偵卷一第30頁原審卷第26
    至65頁反面、銀行帳戶資料卷、本院卷第327至345頁），足
    認系爭帳戶內往來之票據，除有○○公司收取之客票外，亦有
    黃德惠簽發之票據無訛。再參以聯邦銀行辦理授信係依銀行
    公會授信準則第2條規定，本安全性、流動性、公益性、收
    益性及成長性等5項基本原則，並依借款戶、資金用途、償
    還來源、債權保障及授信展望等5項審核原則核貸之。就借
    戶評估方面，藉由實地調查訪問、財務資料分析及借戶從事
    本業之年資、經驗、專業知識、技術開發能力等資料加以研
    判，並查明借戶有無授信延滯及退票紀錄，另亦會參考借戶
    與本行存款貢獻度、授信往來履約情形，以瞭解借戶之經營
    及履債能力，故授信案件准駁係依借戶營運、財務、信用狀
    況等各項綜合判斷，與本行存款往來情形並非為授信准駁之
    唯一考量，此有聯邦銀行106年3月20日聯銀企金字第106000
    3000號函及其檢附授信審核要領附卷可考（見偵卷二第213
    至227頁），是被告2人辯稱：系爭帳戶內從97年至104 年間
    所有客票往來有百分之70之票據均為被告黃錦墻之姊姊黃德
    惠之支票，上開票據交換往來目的是為創造金流、做業績，
    促使○○公司與聯邦銀行培養往來關係，方便借款等語，即非
    全然無據。
  ㈤再證人許收於原審證稱：○○公司與○○公司、○○公司有資金票
    貼往來，有約定利息，卓麗珠每個月都會拿客票來，填一張
    單子說她開出去的支票有多少錢、她需要的零用金有多少錢
    來跟伊借款，如果○○公司的支票到期需要付款，伊就開匯款
    單給卓麗珠讓她去聯邦銀行作業，讓○○公司的支票可以兌現
    ，領現金的部分，伊也是開取款條讓她領現金，然後卓麗珠
    事後慢慢拿客票來還，但是每次幾乎都是借的多、客票的錢
    比較少，不夠還，就變成每個月的借款，所以伊等沒有約定
    清償日等語（見原審卷第93頁反面至95頁），酌以系爭帳戶
    內往來的票據，除有○○公司收取之客票外，亦有黃德惠所簽
    發、為創造金流、做業績而簽發之票據，業如前述，是以，
    系爭帳戶內之票據並非均為○○公司所有，自難認系爭帳戶內
    之款項均為○○公司所有。
  ㈥證人許收於原審固證稱：○○公司從89年7月以後到104年借給○
    ○公司的款項都記載在帳本上，帳本上面的數字每個月都有
    經過卓麗珠簽名確認等語（見原審卷第94頁反面），然此為
    被告2人所否認。又○○公司每月記載之現金交付紀錄、匯款
    紀錄及匯款費用、借款利息金額、客票票面金額加總結果依
    序減去○○公司支出金額（即匯款及交付之現金）、借款利息
    、客票貼現利息之結果，如有餘額，即留待次月抵充○○公司
    之次月借款，如客票金額加總結果，不足清償當月新增借款
    本金，未能清償之差額則與○○公司前月所欠債務相加累算為
    截至當月為止未清償之借款總額等內容等情，固有○○帳本在
    卷可參。惟觀之許收書寫○○帳本之方式，雖係每1頁紀錄1個
    月份之兩造往來情形，其按月於帳冊每1頁之左半頁，由左
    至右逐行抄錄○○公司當月交付客票之票載發票日、支票號碼
    及票面金額後，在頁面中間位置計算票貼利息數額，逐行往
    下紀錄，並在最後1行記載當月所收客票票面金額加總結果
    及票貼利息加總結果；繼而在同頁面右半頁，登載其在當月
    份以交付現金或匯款方式交給○○公司之借款金額，再於下方
    以○○公司當月所交付客票總金額，減去○○公司當月新增借款
    金額、票貼利息、借款利息後（如○○公司當月另有還款金額
    ，亦一併列入計算），將計算結果記載於最末1行，如其計
    算結果顯示○○公司當月清償金額不足，亦會將該不足之差額
    與○○公司前月份所餘借款債務總額相加，列為算至當月為止
    之借款債務總額，其紀錄翔實、書寫字元間距、行距均一致
    ，數字清晰，均無任何塗改消抹痕跡，然被告卓麗珠簽名確
    認之位置，部分係簽在每月紀錄右半頁之○○公司加減計算結
    果旁，部分係簽在下方空白處，並非均緊鄰前開許收書寫之
    借款債務總額旁邊或下方，則被告卓麗珠是否確曾與許收就
    系爭帳戶內款項進行會算或結算，即非無疑。是以，被告卓
    麗珠在系爭帳戶內款項尚未進行會算或結算，而無法確認系
    爭帳戶內款項究竟係○○公司或○○公司所有之情形下，逕行辦
    理前開系爭帳戶之印鑑掛失、更換及存摺掛失、補領，甚且
    持該新領存摺，著手辦理轉匯等行為，尚難認其主觀上確有
    何侵占或背信之不法所有意圖。
  ㈦另證人黃瑞祥於原審證稱：104年11月30日，伊剛好到聯邦銀
    行去，看到卓麗珠去變更印鑑，事發後許收一直向卓麗珠柔
    性勸說等語（見原審卷第124頁反面）；被告卓麗珠於偵查
    中亦供稱：變更印鑑及存摺掛失是伊去辦的等語（見偵卷二
    第143頁）；又觀之前引系爭帳戶104年11月30日掛失更換印
    鑑申請書、105年6月8日掛失補領存摺申請書、匯款單影本
    等件，可見該等文件上均僅有被告卓麗珠而無被告黃錦墻之
    簽名，且可見前往聯邦銀行辦理系爭帳戶之印鑑掛失、更換
    及存摺掛失、補領，並持新領存摺至聯邦銀行樹林分行轉匯
    系爭帳戶內1,305萬元者，均係被告卓麗珠，未見被告黃錦
    墻有參與此部分行為，且檢察官並未舉證證明，而本院亦查
    無任何積極證據足以證明被告黃錦墻主觀上有何侵占或背信
    之不法意圖，或客觀上確有參與或指示被告卓麗珠為前開行
    為，自難認被告黃錦墻有何侵占未遂犯行可言。
六、綜上所述，本件依檢察官所舉各項證據方法，尚不足使所指
    被告2人涉犯上開侵占未遂罪嫌之事實達於通常一般人不致
    有所懷疑，而得確信為真實之程度，無法使本院形成被告2
    人確有檢察官所指侵占未遂犯行之有罪心證。此外，復查無
    其他積極證據足以證明被告2人涉有檢察官所指犯行，自不
    能證明被告2人犯罪，依法自應為被告2人無罪之諭知。
七、撤銷改判之理由：
    原審未予詳查，遽對被告卓麗珠論罪處刑，尚有未洽。被告
    卓麗珠以前揭辯詞提起上訴，指摘原判決認定有罪不當，為
    有理由，應由本院將原判決關於上開有罪部分予以撤銷，並
    為被告卓麗珠無罪之諭知。
八、上訴駁回之理由：
    原審審理結果，認無積極證據足資證明被告黃錦墻有檢察官
    所指前開侵占未遂犯行，而為被告黃錦墻無罪之諭知，尚無
    不合。檢察官上訴意旨略以：㈠被告黃錦墻於89年間，與被
    告卓麗珠共同持○○公司及被告卓麗珠名下不動產所有權狀、
    存摺等物前往○○公司，並簽立字據，請求○○公司提供被告2
    人及○○公司、○○公司資金協助，經證人黃瑞祥、許收同意後
    ，約定於89年7月至104年間提供借貸並以客票貼現方式償還
    借款，而○○公司每月記載之借款金額扣除所收客票金額加總
    結果所得餘額，自89年9 月起至90年5 月止之每月紀錄更係
    由被告黃錦墻簽名確認會帳，足證被告黃錦墻確有與被告卓
    麗珠共同請求○○公司提供貸款之事實。㈡依證人黃瑞祥、黃
    錦墻於偵查中之陳述可知，被告2人為共同經營○○公司之業
    務，且對於○○公司與○○公司借款關係往來情形亦十分清楚，
    另就聯邦銀行帳戶管理及後續資金存取等問題，亦由被告黃
    錦墻與證人黃瑞祥進行協商，是認被告2人係共同受委託為○
    ○公司處理票據清償債務事務之人，被告黃錦墻於偵查中亦
    坦承聯邦帳戶資料更動之原因為擔憂證人黃瑞祥將票據兌現
    而前往變更，足見被告黃錦墻對於聯邦銀行帳戶印鑑掛失、
    更換及存摺掛失及補領乙事係有認知，縱然聯邦銀行印鑑章
    遺失申請變更及辦理存摺遺失補發乙事，係由被告卓麗珠出
    名辦理，仍無礙被告黃錦墻於本案背信罪共同正犯罪責之成
    立。原審判決就上開不利於被告黃錦墻之證據資料，所為之
    認定有違經驗法則與論理法則，有判決理由欠備之違誤云云
    。本院衡酌公訴意旨認被告黃錦墻所涉侵占未遂犯行，尚無
    其他積極之證據佐證，自不足以證明被告黃錦墻涉有侵占未
    遂犯行。原判決參酌上揭證據資料相互勾稽，詳敘其依憑之
    證據及認定之理由，認被告黃錦墻並無侵占未遂犯行，經核
    並未悖於經驗及論理法則，本件起訴書所列證據及卷內訴訟
    資料，已經本院逐一論證，參互審酌，仍無從獲得有罪之心
    證，尚難遽以前揭推測之詞，而為不利被告黃錦墻之認定，
    與證明犯罪所要求之嚴格證明程序，須達無合理懷疑之確信
    程度尚不相當。檢察官上訴指摘原判決此部分無罪諭知為不
    當，僅係就原審依職權為證據取捨及心證形成之事項，反覆
    爭執，復未據提出新證據，以實其說，尚屬臆測之詞，難認
    可採，故其該部分之上訴為無理由，應予以駁回。
據上論斷，應依刑事訴訟法第368條、第369條第1項前段、第364
 條、第301條第1項，判決如主文。
本案經檢察官塗又臻提起公訴，檢察官郭書綺提起上訴，檢察官
何明楨到庭執行職務。
中　　華　　民　　國　　109 　年　　3 　　月　　25　　日
                  刑事第十一庭  審判長法  官  楊力進
                                      法  官  沈君玲
                                      法  官  雷淑雯
以上正本證明與原本無異。
不得上訴。
                                      書記官  林立柏
中　　華　　民　　國　　109 　年　　4 　　月　　1 　　日